臺灣高等法院臺南分院刑事裁定　　　　 100年度聲再字第27號
再審聲請人　詹順源
即受判決人
上列聲請人因偽造有價證券等案件，對於本院97年度上更(一)字第
330號，中華民國97年12月30日第二審確定判決（第一審案號：
臺灣嘉義地方法院93年度訴字第524號，起訴案號：臺灣嘉義地
方法院檢察署93年度偵字第5045號），聲請再審，本院裁定如下
：
    主  文
再審之聲請駁回。
    理  由
一、聲請再審意旨略以：
  (一)鈞院97年度上更(一)字第330號確定判決（下稱原確定判決）
    認定聲請人有罪之論據，無非係以：「證人賴威仁（已改名
    為賴宥鈞）於94年5月2日於本院上訴審審理時證稱：系爭支
    票從詹順源手上取得，我只知道是他朋友綽號『阿明』交給
    他的，之前我和詹順源去向別人租車，要來台南找『阿明』
    要錢，要不到錢，他就拿1張票給詹順源，詹順源沒有拿，
    我們沒有收錢就回嘉義了，因為那些租車的錢是向我母親借
    的，所以我叫詹順源再去找『阿明』，詹順源就拿1張支票
    回來，也就是那張票，『阿明』說他朋友有授權他，看多少
    金額填填就可以用了，前幾天詹順源透過朋友建出找我，說
    來法院作證不要理會『阿明』的話，要照實說，真的有『阿
    明』這個人」等語（見本院上訴卷第59-63頁）。惟該判決
    不予採納，並認『證人賴威仁於該案上訴後法院審理中之證
    詞，又是另一套說詞，除與其於所涉偽造有價證券案件之辯
    詞及本案原審審理時之證詞完全不同外，亦係在被告之指示
    下所為』。然聲請人及賴威仁分別涉嫌教唆偽證及偽證罪嫌
    ，業經臺灣臺南地方法院檢察署以98年度偵字第1727號偵查
    終結後，認為罪嫌不足而為不起訴處分，有不起訴處分書可
    稽。賴威仁、李永民之證言與聲請人之供述亦大致相符，堪
    認聲請人之辯解應屬可信，亦難認賴威仁之供述有何虛偽不
    實。
  (二)原確定判決另以：「證人李永民於94年6月29日於本院上訴
    審證稱『於91年5月間我搬至臺南市時，詹順源有來找我，
    我有叫詹順源及他朋友去租車，到時候我錢拿給他，後來他
    們要還車時跟我說沒有錢，我向另外1個朋友李嘉棋要，李
    嘉棋有向詹順源講要拿支票給他們，詹順源他說不要，...
    之後他們又下來到我家找我要錢...李嘉棋問詹順源好不好
    ，之後就是他們2人在講，...詹順源講李嘉棋說這張票可以
    開5萬元以內，因李嘉棋當時欠我4萬多元』等語。嗣李永民
    於作證後，即寫信給本院說明其所證不實，於94年年8月3日
    再至本院證稱『...事實上是有李嘉棋這個人但從來沒有出
    現過，李嘉棋這個人我和詹順源都認識，我有沒有欠詹順源
    租車錢及酒錢。我有看過這張支票，是詹順源拿到我家他叫
    我幫他調現金』。又證人李永民於97年12月16日於本院審理
    時亦為相同之證述，否認有拿票給被告。據上，證人李永民
    既否認其於94年6月29日於本院上訴審審理時之證詞，且其
    證詞與證人賴威仁相同，均係依被告之指示於法院作證時將
    偽造系爭支票之責任推給另外一人而已」等語，認證人李永
    民於94年6月29日上訴審所為有利聲請人之證詞不足採信。
    惟證人李永民與聲請人於本案立場對立，其供述已非無疑；
    況李永民供稱聲請人教唆偽證時渠女友黃美雲在場並知情，
    然黃美雲於高院僅證述詹順源與李永民2人有討論案件，並
    未提及「李嘉棋」此人，尚無法遽認聲請人有教唆李永民偽
    證之犯行；再者，證人邱文炳亦證述：「94年6月28日晚上
    ，我與詹順源至善化找李永民，我聽到李永民對詹順源說，
    在開庭時要說支票不是經由他，是從李嘉棋手上交給詹順源
    的，不然後果自行負責」等語，與聲請人之供述相符，而上
    情並經前揭臺灣臺南地方法院檢察署檢察官不起訴處分書論
    述甚詳，且證人李永民在其所涉偽證罪嫌一案偵查中，亦坦
    承聲請人與賴威仁確有至其住處催討租車債務之事實，足見
    李永民94年6月29日於上訴審所為之證述屬實，並非聲請人
    之指示。
  (三)綜上，聲請人所涉嫌教唆偽證及證人賴威仁涉嫌偽證罪嫌部
    分，均經檢察官偵查終結後為不起訴處分，除可證明聲請人
    並無任何教唆偽證罪嫌外，亦可證明本件確有足以影響原有
    罪判決認定之新證據，爰依刑事訴訟法第420條第1項第2款
    及第6款之規定，聲請再審等語。
二、按有罪之判決確定後，(一)原判決所憑之證物已證明其為偽造
    或變造者、(二)原判決所憑之證言、鑑定或通譯已證明其為虛
    偽者、(三)受有罪判決之人，已證明其係被誣告者、(四)原判決
    所憑之通常法院或特別法院之裁判已經確定裁判變更者、(五)
    參與原判決或前審判決或判決前所行調查之法官，或參與偵
    查或起訴之檢察官，因該案件犯職務上之罪已經證明者，或
    因該案件違法失職已受懲戒處分，足以影響原判決者、(六)因
    發現確實之新證據，足認受有罪判決之人應受無罪、免訴、
    免刑或輕於原判決所認罪名之判決者，為受判決人之利益，
    得聲請再審；前項第1款至第3款及第5款情形之證明，以經
    判決確定，或其刑事訴訟不能開始或續行非因證據不足者為
    限，得聲請再審，刑事訴訟法第420條定有明文。
三、該條第1項第2款所謂原判決所憑之證言已證明其為虛偽者，
    除已經確定判決證明為虛偽者外，必須有相當證據足以證明
    其為虛偽，始屬相符，若僅以共同被告諭知無罪，而顯然不
    足以推翻原確定判決所憑之證據者，即非該款所規定之情形
    （最高法院46年台抗字第8號判例）。本件聲請人詹順源及
    證人賴威仁因本案之作證內容，分別經臺灣高等法院臺南分
    院檢察署告發涉犯教唆偽證及偽證罪嫌，經臺灣臺南地方法
    院檢察署檢察官偵查後，雖以98年度偵字第1727號處分不起
    訴，有不起訴處分書可稽。惟該偵查結果並非法院之確定判
    決，且聲請人詹順源及證人賴威仁既經檢察官認定無教唆偽
    證及偽證之情事，更無法證明原判決所憑之證言係屬虛偽，
    顯然不足以推翻原確定判決所憑之證據，自與該款規定之情
    形不符，不得據為聲請再審之原因。
四、又所謂發現確實之新證據，係指該證據之本體顯然足為聲請
    人有利之裁判，不須經過調查而言，如果證據須經調查，即
    與確實證據之意義不符；且所稱不須調查，固非以絕對不經
    過調查為限，然必須足以動搖原確定裁判，若顯然不足以推
    翻原確定裁判者，即非所謂確實之新證據。倘受判決人因對
    有利之主張為原審所不採，事後提出證明，以圖證實在原審
    前所為有利之主張為真實，據以聲請再審，該項證據既非判
    決後所發見，顯難憑以聲請再審（最高法院19年抗字第8號
    、33年抗字第70號、40年台抗字第2號、50年台抗字第104號
    判例）。另證人陳述何為可採，事實審法院本得參酌其他相
    關證據為自由之判斷，苟無違經驗法則，即難指為違法（最
    高法院72年度台上字第3976號判例）。
    本件聲請人詹順源及證人賴威仁涉犯教唆偽證及偽證罪嫌，
    雖經檢察官處分不起訴，惟該偵查結果僅係就詹順源與賴威
    仁是犯罪作成判斷，尚難認已確實足以動搖原確定判決，而
    應為聲請人有利之判決，且渠等與證人李永民於該案審理中
    之供述是否可採，事實審法院本得參酌其他相關證據為自由
    之判斷，聲請人主張上開對已有利之證言，既為原審所不採
    ，事後再行提出以圖證實在原審所為有利之主張為真實，據
    以聲請再審，參酌上開判例意旨，亦非適法之再審事由。
五、綜上所述，本件再審聲請人前揭聲請再審之理由，核與刑事
    訴訟法第420條第1項第2款、第6款之規定不符，其再審之聲
    請為無理由，應予駁回，爰依刑事訴訟法第434條條第1項裁
    定如主文。
中    華    民    國   100    年    4     月    11    日
                  刑事第三庭    審判長法  官  陳義仲
                                      法  官  蔡勝雄
                                      法  官  楊清安
以上正本證明與原本無異。
如不服本裁定，應於收受本裁定後五日內向本院提出抗告狀。
                                      書記官  蔡蘭櫻
中    華    民    國   100    年    4     月    12    日